臺灣橋頭地方法院民事判決
111年度岡簡字第33號
原      告  李美萱  
訴訟代理人  吳金龍  
被      告  鍾綵羚  


訴訟代理人  薛閎駿  
上列當事人間請求損害賠償事件，本院於民國111 年7月7日言詞
辯論終結，判決如下：
    主      文
被告應給付原告新臺幣參仟貳佰柒拾元，及自民國一一○年十二
月二十二日起至清償日止，按週年利率百分之五計算之利息。
原告其餘之訴駁回。
訴訟費用由被告負擔十分之一，餘由原告負擔。
本判決第一項得假執行。但被告如以新臺幣參仟貳佰柒拾元為原
告預供擔保，免為假執行。
原告其餘假執行之聲請駁回。
    事實及理由
一、原告起訴主張：被告於民國108 年12月24日16時40分許，駕
    駛車牌號碼號AWA-3771 號自小客車，沿高雄市○○區○○路○○○
    ○○○○路00號時，因未注意車前狀況，撞擊當時停於路旁由原
    告所騎乘之車牌號碼000-000號重型機車（下稱系爭機車）
    ，致原告受有膝蓋擦傷之傷害（下稱系爭事故），系爭機車
    亦因而損壞。被告應賠償原告損失等語。並聲明：被告應給
    付原告新臺幣（下同）127,500元（包括醫藥費30,500 元、
    車輛損害維修22,000元、精神慰撫金75,000 元），及自起
    訴狀繕本送達翌日起至清償日止，按週年利率5 ％計算之利
    息。
二、被告則以：據高雄市政府交通局行車事故鑑定委員會鑑定意
    見書之鑑定結果，認系爭事故之肇事原因係原告起駛前未讓
    行進中之車輛先行所致，伊駕車並無過失等語資為抗辯，並
    聲明：原告之訴駁回。
三、本院得心證之理由：
  ㈠按因故意或過失，不法侵害他人之權利者，負損害賠償責任
    ；汽車、機車或其他非依軌道行駛之動力車輛，在使用中加
    損害於他人者，駕駛人應賠償因此所生之損害；不法侵害他
    人之身體或健康者，對於被害人因此喪失或減少勞動能力或
    增加生活上之需要時，應負損害賠償責任；不法侵害他人之
    身體、健康、名譽、自由、信用、隱私、貞操，或不法侵害
    其他人格法益而情節重大者，被害人雖非財產上之損害，亦
    得請求賠償相當之金額，民法第184條第1項前段、第191條
    之2前段、第193條第1項、第195條第1項定有明文。 
  ㈡原告主張因系爭事故受有膝蓋擦傷之傷害，系爭機車亦因此
    損壞等節，已提出光雄長安醫院門診醫療費用收據、估價單
    等件為佐（見本院卷第11頁、第15頁），且被告對此亦不爭
    執，是此部分之事實，自堪審認。原告另主張被告就系爭事
    故之發生，具有未注意車前狀況之過失，並舉高雄市車輛行
    車事故鑑定覆議會覆議意見書為證（本院卷第121-122頁）
    ，復經本院依職權調閱系爭事故警方所製作之現場圖、道路
    交通事故調查報告表㈠、㈡、道路交通事故談話紀錄表（本院
    卷49-70頁）互核相符。被告雖辯稱，就系爭事故之發生，
    並無過失等語，惟依被告於警詢中陳稱：對方車子突然出來
    ，伊根本來不及做出反應，車右側撞擊肇事等語（見本院卷
    67），佐以被告所駕駛自小客車受損位置包含右前側車車頭
    受損，有警方所拍攝之照片可證（本院卷第54頁編號11號照
    片），則系爭事故發生前，原告應係位於被告所駕駛車輛之
    右前方，故被告若有確實注意車前狀況，系爭事故應不致發
    生，被告此部分所辯，並無可採。從而，原告既因被告之過
    失駕駛行為受有損害，則其依民法侵權行為法律關係，請求
    被告負賠償責任，自屬有據。
  ㈢就原告主張之賠償金額是否有理，分述如下：　　
  ⑴醫療費用30,500元部分：
　　原告主張其因系爭事故受有醫療費用30,500元之損失，雖提
    出光雄長安醫院醫療費用收據及安胎中藥收據為證（見本院
    15-19頁）。其中以原告名義就診之醫療費用400元，就醫日
    期即為系爭事故當日，堪認係屬必要之醫療費用，應予准許
    。至原告主張之安胎中藥收據部分，依原告所述，係依老一
    輩人士建議，而自行購買（見本院卷103頁），難認係屬原
    告因系爭傷害而支出之必要費用。另光雄長安醫院收據部分
    ，李鈺緯為名義之收據（本院卷15頁下方收據），並非被告
    因系爭傷害而支出之費用，均無從准許。
　⑵機車維修費22,000元部分：　　
    原告主張其因系爭事故支出系爭車輛維修費用22,000元，且
    均為零件費用，已並提出估價單為證( 見本院卷第11頁、13
    4頁）。惟物被毀損時，被害人固得請求加害人賠償物被毀
    損所減少之價額，並以修復費用為估定之標準，然應以必要
    者為限(如修理材料以新品換舊品，應予折舊) ，最高法院7
    7年度第9 次民事庭會議決議可資參照。是損害賠償既係在
    填補被害人所受之損害，使其回復物被毀損前之應有狀態，
    自不應使被害人額外受利，故被害人修理材料以新品換舊品
    者，應予折舊。又依行政院所頒固定資產耐用年數表及固定
    資產折舊率表，系爭機車之耐用年數為3 年，依平均法計算
    其折舊結果（即以固定資產成本減除殘價後之餘額，按固定
    資產耐用年數表規定之耐用年數平均分攤，計算折舊額），
    每年折舊率為3 分之1 ，系爭車輛自出廠日99年6 月（本院
    卷27頁），迄本件車禍發生時即108 年12月24日，已顯逾耐
    用年數，則零件扣除折舊後之殘價應為5,500元(計算式：殘
    價＝取得成本÷( 耐用年數＋1)即22,000÷( 3+1)=5,500），
    是原告可請求之維修費用，為系爭車輛零件殘價5,500元。
  ⑶精神慰撫金75,000元部分：
　　按慰藉金之賠償須以人格權遭遇侵害，使精神上受有痛苦為
    必要，其核給之標準固與財產上損害之計算不同，然非不可
    斟酌雙方身分資力與加害程度，及其他各種情形核定相當之
    數額；另非財產上損害之慰撫金數額，究竟若干為適當，應
    斟酌兩造身分、地位及經濟狀況，俾為審判之依據。經查，
    原告之身體權利確因被告過失駕駛行為而受有系爭傷勢，已
    如前述，則其因客觀生理狀態不佳致生主觀心理因素之不快
    ，應無可疑，可堪信實。茲審以原告述其大學在學，目前開
    服飾店，月收入約105,0000元；被告為大學畢業，月薪35,0
    00餘元等情事（見本院卷第134頁）；並參酌兩造財產所得
    總額及名下財產資料（詳見本院卷末附稅務電子閘門財產所
    得調件明細表）；復考量系爭事故之發生，兩造各自之過失
    情節（詳後述），及原告所受傷勢部位、情形，暨衍生日常
    生活影響程度等具體情事後，認梁勤請求精神慰撫金數額以
    5,000元範圍內，尚稱妥適。逾此範圍之請求，應予駁回。
  ⑷基上，原告系爭事故所致損失金額，合計為10,900元（計算
　　式：400元＋5,500元＋5,000元）。
  ㈣再按損害之發生或擴大，被害人與有過失者，法院得減輕賠
    償金額或免除之；該項規定，於被害人之代理人或使用人與
    有過失者，準用之，民法第217條第1項、第3項定有明文。
    查系爭事故之發生，依原告於警詢中自陳：伊騎車由舊菜市
    場通道右轉民族路經事故地點，看到對方車，就立刻往右靠
    ，不過機車左側有發生撞擊等語（見本院卷65頁），堪認原
    告於右轉前，若有先注意往來車輛，並讓往來車輛先行，當
    不致於發生系爭事故，原告就系爭事故之發生應具有過失，
    本院此一認定，亦核與高雄市車輛行車事故鑑定覆議會覆議
    意見書所載：原告起駛前未讓行進中之車輛先行，為肇事主
    因等語相符（見本院卷第122頁），原告主張其就系爭事故
    之發生並無過失，並無可採。則考量系爭事故發生地點屬市
    區道路，來往人車較多，兩造各為駕駛行為時，自應妥加注
    意其來車，並衡量原告起駛前未禮讓行進中車輛先行，可歸
    責性高於被告；再酌以事故現場環境狀況，二車撞擊位置等
    一切具體情事後，認原告、被告就系爭事故之發生應各自負
    擔70％、30％之過失比例為適當。從而，原告因系爭事故所受
    損害數額為10,900元，雖經本院認定如前，但經過失相抵後
    ，得請求被告賠償之金額應為3,270元（計算式：10,900×30
    ％＝3,270）。
四、綜上所述，原告依民法侵權行為法律關係，得請求被告賠償
    因系爭事故所致損失之金額為3,270元，是以，原告請求被
    告給付3,270元，及自起訴狀繕本送達翌日即110年12月22日
    起至清償日止（起算依據詳見本院卷第45頁之送達證書），
    按週年利率5％計算之利息，為有理由，應予准許；逾此範圍
    之金額，則非有據，自予駁回。
五、原告勝訴部分，係適用簡易訴訟程序為被告敗訴之判決，原
    告雖為假執行宣告之聲請，依民事訴訟法第389條第1項第3
    款規定，仍由本院依職權宣告。至原告敗訴部分，其假執行
    聲請失所依附，爰予駁回。另依同法第392條第2項規定，職
    權宣告被告如預供擔保，免為假執行。
六、本件事證已臻明確，其餘攻擊防禦方法及舉證，經核與判決
    結果不生影響，無逐一論列之必要，併予敘明。
七、訴訟費用負擔之依據：民事訴訟法第79條。　　　
中　　華　　民　　國　　111 　年　　7 　　月　　28　　日
          　　　　岡山簡易庭   法　  官  林揚奇
以上正本係照原本作成。
如不服本判決，應於送達後20日內，向本院提出上訴狀並表明上
訴理由，如於本判決宣示後送達前提起上訴者，應於判決送達後
20日內補提上訴理由書（須附繕本）。
中　　華　　民　　國　　111 　年　　7 　　月　　28　　日
                               書 記 官  陳麗如